臺灣高雄地方法院刑事判決　　　　　　 100年度交訴字第47號
公　訴　人　臺灣高雄地方法院檢察署檢察官
被　　　告　朱登春
上列被告因業務過失致死案件，經檢察官提起公訴（99年度偵字
第30197號），本院判決如下：
    主  文
朱登春犯業務過失致人於死罪，處有期徒刑拾月，緩刑貳年。
    事  實
一、朱登春係順成鋼鐵科技有限公司（下稱順成公司）之貨車司
    機，為從事駕駛業務之人。於民國99年9月15日上午10時20
    分許，駕駛順成公司所有之車牌號碼630－XY號營業大貨車
    ，沿高雄市○○區○○街由南往北方向行駛，途經福義街3
    之6號無號誌之交叉路口處，本應注意行經無號誌之交岔路
    口，應減速慢行，作隨時停車之準備，又車輛行駛時，駕駛
    人應注意車前狀況，並隨時採取必要之安全措施，而依當時
    天候晴、日間自然光線、柏油路面乾燥、無缺陷、無障礙物
    、視距良好等情，並無不能注意之情事，竟仍疏於注意，適
    有宋國通騎乘車號OTV－260號機車搭載其配偶宋吳淑貞，沿
    產業道路由西往東方向行駛，行經上開交岔路口時，亦未能
    注意車輛行至無號誌路口，未設標誌、標線或號誌劃分幹、
    支線道者，車道數相同時，同為直行車或轉彎車者，左方車
    應暫停讓右方車先行，致朱登春其駕駛之營業大貨車左側前
    車頭撞及宋國通所騎乘機車之右側車身，宋國通因而人車倒
    地，受有中樞神經損傷、頭部傷等傷害，經送往署立旗山醫
    院急救，仍於同日11時40分許，因上開傷害而傷重不治死亡
    。朱登春肇事後，停留於現場，且於警員據報趕赴現場處理
    時，向據報前來尚不知肇事者為何人之員警坦承肇事，嗣並
    自願接受裁判。
二、案經宋吳淑貞訴請高雄市政府警察局旗山分局報告臺灣高雄
    地方法院檢察署檢察官偵查起訴。
    理  由
壹、證據能力部分：
    按除法律另有規定外，實施刑事訴訟程序之公務員因違背法
    定程序取得之證據，其有無證據能力之認定，應審酌人權保
    障及公共利益之均衡維護；被告以外之人於審判外之言詞或
    書面陳述，除法律有規定者外，不得作為證據；又被告以外
    之人於審判外之陳述，雖不符合同法第159條之1至第159 條
    之4之規定，但經當事人於審判程序同意作為證據，法院審
    酌該言詞陳述或書面陳述作成時之情況，認為適當者，亦得
    為證據；當事人、代理人或辯護人於法院調查證據時，知有
    第159條第1項不得為證據之情形，而未於言詞辯論終結前聲
    明異議者，視為有前項之同意，刑事訴訟法第158條之4、第
    159條第1項、第159條之5分別定有明文。本判決下列所引用
    之各項供述證據，當事人均不爭執各該證據之證據能力，且
    迄本院言詞辯論終結前亦均未就該等證據之證據能力聲明異
    議，本院審酌此等證據資料取得及製作時之情況，尚無違法
    不當及證明力明顯過低之瑕疵，以之作為證據應屬適當；另
    本判決後述所引之各項非供述證據，無證據證明係實施刑事
    訴訟程序之公務員以不法方式所取得，且亦無證據證明係非
    真實，復均與本件待證事實具有關聯性，是依刑事訴訟法第
    158條之4之反面解釋，當有證據能力；又前開供述與非供述
    證據復經本院於審理期日中合法調查，自均得為本案證據使
    用，同先敘明。
貳、實體部分：
一、訊據被告於偵查及本院審理中就上開犯罪事實坦承不諱，核
    與證人宋吳淑貞警詢及偵查中所述相符(見偵卷第 8至9頁，
    相驗卷第23至24頁) ，並有道路交通現場圖、道路交通事故
    調查報告表(一)、(二)、現場照片26張、高雄縣政府警察局
    交通隊旗山分隊酒精測試報告、高雄縣政府警察局旗山分局
    車禍處理小組委託醫院實施血液中酒精濃度檢驗報告、病人
    死亡通知單、勘(相)驗筆錄、相驗屍體證明書、法務部法醫
    研究所解剖報告書及鑑定報告書、高雄市政府交通局車輛行
    車事故鑑定委員會100年6月8日高市車鑑字第 1000003233號
    函暨鑑定意見書在卷可稽(見偵卷第 11至22頁，相驗卷第22
    頁、第26至32頁、第35頁、第38至46頁，本院審交訴卷第44
    至45頁) 。又按行經無號誌之交岔路口，應減速慢行，作隨
    時停車之準備；另車輛行駛時，駕駛人應注意車前狀況，並
    隨時採取必要之安全措施，道路交通安全規則第93條第1項
    第2款、第94條第3項分別定有明文。本件被告既考領有職業
    聯結車駕駛執照，有證號查詢汽車駕駛人資料1紙在卷可參(
    見本院審交訴卷第12頁) ，對於上揭規定自應知悉及遵守，
    而依當時天候晴、日間自然光線、柏油路面乾燥、無缺陷、
    無障礙物、視距良好等情，此有上開道路交通事故調查報告
    表(一)在卷可憑，並無不能注意之情形，竟疏未注意及此，
    致其所駕駛之營業大貨車左側前車頭撞及被害人宋國通所騎
    乘機車之右側車身，被告顯有應注意能注意而不注意之過失
    ，至為明確。再者，被告所駕駛之營業大貨車撞擊被害人宋
    國通所騎乘之機車，致被害人宋國通人車倒地，受有中樞神
    經損傷、頭部傷等傷害，經送醫急救，仍因傷重不治死亡，
    故被告上揭過失行為與被害人宋國通之死亡結果間具有相當
    因果關係，甚為灼然。至被害人宋國通就本件車禍事故之發
    生，雖亦有前揭事實欄所述與有過失，然不因此減免被告刑
    責。綜上所述，本案事證明確，被告上開事實欄所載犯行堪
    以認定，應予依法論科。
二、按刑法上所謂業務，係指個人基於其社會地位繼續反覆所執
    行之事務，包括主要業務及其附隨之準備工作與輔助事務在
    內（最高法院89年台上字第8075號判例意旨參照）。本案被
    告任職於順成公司，擔任貨車司機載運貨物之工作，平日以
    駕駛大貨車為業，為從事駕駛業務之人，其於從事駕駛業務
    之際，因過失致被害人死亡，故核其所為，係犯刑法第 276
    條第2項之業務過失致人於死罪。被告於肇事後，留在事故
    現場，主動向前往事故現場處理，且尚不知肇事者為何人之
    員警坦承肇事，嗣並接受裁判之事實，有高雄縣政府警察局
    道路交通事故肇事人自首情形紀錄表1紙在卷可參（見偵卷
    第21頁），符合刑法第62條前段自首之規定，爰依法減輕其
    刑。爰審酌被告身為營業大貨車之駕駛人，理應於駕駛期間
    嚴格遵守交通規則，並詳加注意車前狀況，詎其疏未注意，
    致生被害人死亡此等無法彌補之損害結果，其犯罪所生危害
    程度非輕，惟念其於偵查及本院審理中均坦承犯行，態度尚
    佳，且本件車禍事故中，被害人左方車未讓右方車先行，為
    肇事主因，被告行經無號誌路口，未減速慢行，則為肇事次
    因一節，有前開高雄市政府交通局車輛行車事故鑑定委員會
    鑑定意見書在卷足參(見本院審交訴卷第45頁)，是被害人就
    本件車禍事故之發生，亦與有過失，並考量被告業已當庭與
    被害人之家屬達成和解，有和解筆錄1紙在卷可憑(見本院交
    訴字卷第41至42頁) ，兼衡被告學歷為國中畢業、職業為送
    貨司機、月薪約新臺幣(下同)25000元至3萬元等一切情狀，
    量處如主文所示之刑，以示懲儆。
三、末查，被告前未曾因故意犯罪而受有期徒刑以上刑之宣告，
    有臺灣高等法院被告前案紀錄表 1份在卷可考，其因一時失
    慮致罹刑典，惟已坦承犯錯，有所悔悟，且與被害人之家屬
    達成和解，目前已給付 123萬元予被害人家屬，有上開和解
    筆錄、本院公務電話紀錄及相關匯款執據各1份在卷可參(見
    本院交訴字卷第45至46頁) ，雖其中尚有17萬元未履行，然
    被害人家屬既表示已經和解了，對於法院的判決沒有意見等
    語，有本院 100年11月3日公務電話紀錄附卷可稽(見本院交
    訴字卷第50頁) ，且上開和解筆錄已足作為民事執行名義，
    被害人家屬之權益已獲相當程度之保障，堪認被告經此偵審
    程序之教訓，當已知所警惕，而信無再犯之虞，且本院審酌
    被告仍任職於順成公司，其工作之收入得以用來賠償被害人
    家屬所受之損害，被害人家屬亦稱：希望可以全部拿到錢等
    語(見本院交訴字卷第50頁)，故認前揭所宣告之刑以暫不執
    行為適當，爰併予宣告緩刑2年，以啟自新。
據上論斷，應依刑事訴訟法第299條第1項前段，刑法第276條第2
項、第62條前段、第74條第1項第1款，刑法施行法第1條之1，判
決如主文。
本案經檢察官葉逸如到庭執行職務。
中    華    民    國   100    年    11    月     4    日
                  刑事第十四庭審判長法  官  陳銘珠
                                    法  官  黃政忠
                                    法  官  謝琬萍
以上正本證明與原本無異。
如不服本判決應於收受送達後10日內向本院提出上訴書狀，並應
敘述具體理由；如未敘述上訴理由者，應於上訴期間屆滿後20日
內向本院補提理由書（均須按他造當事人之人數附繕本）「切勿
逕送上級法院」。
中    華    民    國   100    年    11    月     4    日
                                    書記官 陳玉娥
附錄本案論罪科刑之法條
中華民國刑法第276條
（過失致死罪）
因過失致人於死者，處 2 年以下有期徒刑、拘役或 2 千元以下
罰金。
從事業務之人，因業務上之過失犯前項之罪者，處 5 年以下有
期徒刑或拘役，得併科 3 千元以下罰金。